臺灣高等法院臺中分院刑事判決　　　　95年度上訴字第2553號
上　訴　人　臺灣臺中地方法院檢察署檢察官
上　訴　人
即　被　告　丁○○
　　　　　　　　　　（現另案於臺灣臺中監獄執行中）
指定辯護人　本院公設辯護人戊○○
上列上訴人等因被告違反毒品危害防制條例案件，不服臺灣臺中
地方法院95年度訴字第1637號中華民國95年9月20日第一審判決
（起訴案號：臺灣臺中地方法院檢察署95年度偵字第3712號），
提起上訴，本院判決如下：
    主  文
原判決撤銷。
丁○○連續販賣第一級毒品，處有期徒刑捌年；犯罪所得新臺幣
捌仟元沒收，如全部或一部不能沒收時，以其財產抵償之。又販
賣第二級毒品，處有期徒刑肆年陸月；犯罪所得新臺幣壹仟元沒
收，如全部或一部不能沒收時，以其財產抵償之。應執行有期徒
刑拾貳年；犯罪所得合計新臺幣玖仟元沒收，如全部或一部不能
沒收時，以其財產抵償之。
    事  實
一、丁○○前因違反肅清煙毒條例等案件，經本院於民國84年2
    月21日以83年度上訴字第4461號分別判處有期徒刑3年4月、
    有期徒刑10年確定；又因犯詐欺案件，經臺灣臺中地方法院
    於84年7月13日以84年度易字第222號判處有期徒刑1年8月，
    於84年8月12日確定，經裁定應執行刑為有期徒刑13年6月，
    於90年1月10日因縮短刑期假釋出獄（保護管束期滿日期原
    為96年7月23日），嗣假釋經法院撤銷，於95年8月4日入監
    續執行殘刑有期徒刑6年6月13日（不構成累犯）。
二、丁○○（綽號「年長」、「大仔」、「多歲」）於上述保護
    管束期間，仍不知悔改向上，明知海洛因業經行政院衛生署
    公告列為毒品危害防制條例所列管之第一級毒品，不得製造
    、運輸、販賣及持有，竟基於販賣第一級毒品海洛因（以下
    簡稱海洛因）營利之概括犯意，意圖營利販賣海洛因，先行
    向真實姓名、年籍不詳之人買入供以販賣用之海洛因，以其
    所使用之0000000000號行動電話作為聯絡工具，事先約定購
    買毒品之種類、數量及交易地點之方式，於下列時間、地點
    ，以前開高於進價之價格，先後販賣海洛因予乙○○、甲○○二人施用：
  (一)先於95年1月間，在臺中市○○路164號「廣擎天大樓」樓下
    ，以每小包新台幣（下同）1,000元之價格，連續4次將海洛
    因販賣予乙○○施用，丁○○合計獲利4,000元。
  (二)復於95年1月25日20時許，在臺中市○○路164號「廣擎天大
    樓」樓下，以每小包2,000元之價格，將海洛因販賣予甲○○施用；又於同年月26日中午12時許及同年月27日上午10時
    許，各以每小包1,000元之價格，在上開大樓之樓下，連續2
    次將海洛因販賣予甲○○施用。丁○○共販賣海洛因予甲○○3次，合計獲利4,000元。
三、丁○○明知甲基安非他命業經行政院衛生署公告列為毒品危
    害防制條例所列管之第二級毒品，不得製造、運輸、販賣及
    持有，竟另基於販賣第二級毒品甲基安非他命（以下簡稱為
    甲基安非他命）營利之犯意，意圖營利販賣甲基安非他命，
    先行向真實姓名、年籍不詳之人買入供以販賣用之甲基安非
    他命，以其所使用之0000000000號行動電話作為聯絡工具，
    事先約定購買毒品之種類、數量及交易地點之方式，於95年
    1月26日下午2時許，在臺中市○○路164號「廣擎天大樓」
    樓下，以前開高於進價之價格，以1,000元之價格，將1小包
    甲基安非他命（起訴書誤載為安非他命）販賣予己○○施用
    ，丁○○因此獲利1,000元。
四、經警方聲請對丁○○等人之聯絡電話監聽後，於95年2月17
    日上午11時50分許，前往丁○○位在台中市○○路164號14
    樓11室租處搜索，並扣得如附表所示之物品。
五、案經臺中縣警察局移送臺灣臺中地方法院檢察署檢察官偵查
    起訴。
    理  由
甲、程序方面：
一、按被告以外之人於偵查中向檢察官所為陳述，除顯有不可信
    之情況者外，得為證據，同法第159條之1第2項定有明文。
    偵查中對被告以外之人（包括證人、鑑定人、告訴人、被害
    人及共同被告等）所為之偵查筆錄，或被告以外之人向檢察
    官所提之書面陳述，性質上均屬傳聞證據。惟現階段刑事訴
    訟法規定檢察官代表國家偵查犯罪、實施公訴，依法其有訊
    問被告、證人及鑑定人之權，證人、鑑定人且須具結，而實
    務運作時，檢察官偵查中向被告以外之人所取得之陳述，原
    則上均能遵守法律規定，不致違法取供，其可信度極高，職
    是，被告以外之人前於偵查中已具結而為證述，除反對該項
    供述得具有證據能力之一方，已釋明「顯有不可信之情況」
    之理由外，不宜以該證人未能於審判中接受他造之反對詰問
    為由，即遽指該證人於偵查中之陳述不具證據能力。且所謂
    不可信性情況，法院應審酌被告以外之人於陳述時之外在環
    境及情況，例如：陳述時之心理狀況、有無受到外力干擾等
    ，以為判斷之依據。本件證人甲○○及己○○於檢察官偵查
    中，以證人之身分陳述，經告以具結義務及偽證處罰後，於
    命證人朗讀結文後具結，其等係於負擔偽證罪之處罰心理下
    證述，並以具結擔保其供述之真實性，又無受其他不當外力
    干擾之情形，其等未曾提及檢察官在偵查時有不法取供之情
    形，依上說明，其等於偵查中之證言自均具有證據能力。
二、次按被告以外之人（包括證人、鑑定人、告訴人、被害人及
    共同被告等）於審判外之陳述雖不符刑事訴訟法第159條之
    1至之4等4條之規定，而經當事人於審判程序同意作為證據
    ，法院審酌該言詞陳述或書面陳述作成時之情況，認為適當
    者，亦得為證據；當事人、代理人或辯護人於法院調查證據
    時，知有刑事訴訟法第159條第1項不得為證據之情形，而未
    於言詞辯論終結前聲明異議者，視為有前項之同意，同法第
    159條之5定有明文。立法意旨在於傳聞證據未經當事人之反
    對詰問予以核實，原則上先予排除。惟若當事人已放棄反對
    詰問權，於審判程序中表明同意該等傳聞證據可作為證據；
    或於言詞辯論終結前未聲明異議，基於尊重當事人對傳聞證
    據之處分權，及證據資料愈豐富，愈有助於真實發見之理念
    ，且強化言詞辯論主義，使訴訟程序得以順暢進行，上開傳
    聞證據亦均具有證據能力。本件證人乙○○、甲○○、己○○等人固曾於警詢中為陳述，其性質雖屬傳聞證據，惟查無
    符合同法第159條之1至之4等前4條之情形，其等所為之上開
    警詢筆錄內容，業經本院審理時予以提示並告以要旨，且各
    經檢察官及被告等人表示意見。當事人已知上述筆錄乃傳聞
    證據，且均未於言詞辯論終結前對該等筆錄內容聲明異議，
    依上開規定，是其等於警詢中之證言已擬制同意其有證據能
    力，本院審酌上開筆錄作成時，較無人情施壓或干擾，亦無
    不當取供之情形，認為以之作為本案之證據亦屬適當，是其
    等於警詢中之證言自具有證據能力。
三、再按，證人應命具結；證人依法應具結而未具結者，其證言
    不得作為證據，刑事訴訟法第186條第1項前段、第158條之
    3分別定有明文。是證人除有同法第186條第1項規定不得令
    其具結之情形外，均應令其具結，否則其證言即不具證據能
    力，不得採為判決基礎。查乙○○就被告是否觸犯本案犯罪
    而言，係就與待證事實有重要關係之親身知覺、體驗事實而
    陳述，乃屬證人之身分，依前揭法條之規定，自應依同法第
    186條第1項規定命其具結，惟證人乙○○於95年3月15日檢
    察官偵查中所為陳述，訊問筆錄雖載有：「檢察官諭知具結
    之義務及偽證之處罰，並命證人朗讀結文後具結」（見95年
    度偵字第3712號卷第56頁），然經本院遍查全卷，似無證人
    乙○○於該次具結之結文，是證人乙○○於該次作證時並未
    具結，亦查無依法不得令其具結之情形，依上開說明，證人
    乙○○於95年3月15日偵查中向檢察官所為之陳述，即無證
    據能力。
四、復按有事實足認被告或犯罪嫌疑人涉犯有最輕本刑為三年以
    上有期徒刑之罪嫌，並危害國家安全或社會秩序情節重大，
    而有相當理由可信其通訊內容與本案有關，且不能或難以其
    他方法蒐集或調查證據者，在偵查中得由檢察官核發通訊監
    察書，通訊保障及監察法第5條第1項第1款、第2項定有明文
    。是如依上開程序之通訊監察所取得之證據，即屬依法定程
    序所取得，自有證據能力。本案警方對被告之通訊監察，係
    檢察官依法核發實施，有臺灣臺中地方法院檢察署95年度中
    檢惠黃聲監續字第95號通訊監察書在卷可稽（見95年度偵字
    第3712號卷第47至第49頁），是該通訊監察譯文取得之合法
    性無疑，自有證據能力。
乙、實體方面：
一、訊據上訴人即被告丁○○（下稱被告）固坦承警方於前揭時
    、地查獲如附表所示之扣案物品，惟矢口否認有販賣第一級
    毒品海洛因、販賣第二級毒品甲基安非他命之犯行，辯稱：
    我不認識乙○○、甲○○、己○○，我並沒有販賣毒品給他
    們。乙○○可能因為被警察抓到，警察叫他來咬我，是不是
    如此我不清楚，因為我不認識這個人。警方所查扣的空夾鍊
    袋、吸食器，是一個叫「阿富」的人所有。如果我販賣毒品
    如此密集，為何不當場逮捕我，乙○○等人是為了脫罪才指
    認我云云。經查：
  (一)關於前揭犯罪事實二、(一)被告販賣海洛因予乙○○部分：
  (1)證人乙○○於警詢中證稱：「（問：你強制戒治出監後這段
    期間你所施用的毒品海洛因是向何人購買？）我是向一位綽
    號叫『大仔』男子購買的。」、「（問：你剛才說跟綽號叫
    『大仔』男子購買毒品，他的真實姓名、年籍及聯絡電話你
    是否知道？）我跟綽號叫『大仔』男子購買毒品，他的真實
    姓名、年籍我不知道。他的聯絡電話是0000－000000，我並
    未輸入在我所使用的行動電話之電話簿內。」、「（問：你
    戒治出監後這段期間你跟綽號叫『大仔』男子購買過毒品有
    幾次？）購買過大約4至5次，至於正確幾次我記不清楚了。
    」、「（問：你都跟綽號『大仔』男子約在何處交易購買毒
    品？）我都是去綽號『大仔』男子他住處台中市省立台中醫
    院對面民權路上一棟廣擎天大樓大門外交易毒品。」、「（
    問：你所指的廣擎天大樓是否為警方所提示相片內之台中市
    ○○路164號廣擎天大樓？）是的。我們都是在該棟大樓大
    門口旁交易毒品。」、「（問：你所指的綽號『大仔』男子
    經警方於95年3月15日14時10 分提示相片編號1至6號供你指
    認，你所指的綽號『大仔』男子不一定在相片中，請指認是
    否有在相片編號1至6號中？）經我指認綽號『大仔』男子為
    編號5號（丁○○，男，33年6 月22日出生，身分證號．．
    ．）之男子。」、「（問：你每次跟丁○○男子購買毒品數
    量及價錢如何？）我每次都以新台幣壹仟元至貳仟元不等，
    向丁○○男子購得海洛因毒品一小包。」等語（見95年度偵
    字第3712號卷第29至第31頁）。
  (2)證人乙○○於本院證稱：「（問：95年1月份是否吸食海洛
    因？）有。」、「（問：你的海洛因向何人買的？）向被告
    丁○○買的。」、「（問：你向被告丁○○買過幾次？一次
    買多少錢？在何處買？）買過3、4次，每一次買一千元，都
    在台中市○○路廣擎天大樓附近買的。」、「（問：如何叫
    被告丁○○？）我都叫他老大。」、「（問：你記得你使用
    何電話與他聯絡？）不記得。」、「（問：向被告買毒品的
    次數？）3、4次左右。」、「（問：如何知道被告丁○○在
    賣海洛因？）朋友介紹的。」等語（見本院卷第112頁背面
    至113頁背面）。
  (3)又證人乙○○所使用家中0000000000號電話，確實於95年1
    月26日上午8時46分7秒至32秒，撥打電話予被告所使用之
    0000000000號行動電話，向被告購買海洛因，由被告接聽，
    雙方約定交易毒品種類、數量、時間、地點。彼等對話如下
    ：B（乙○○）問：「大仔，有零散的嗎？」A（被告）答：
    「有一些而已，你要多少？」B答：「1,000元。」A答：「
    好啦！我們在……園仔好嗎？」；又同年月28日上午9時19
    分25秒，證人乙○○以上述電話撥打被告所使用上述行動電
    話，購買毒品，渠等對話如下：B（被告）答：「喂。」A（
    乙○○）問：「大仔，你那邊有一張嗎？」B答：「都沒有
    了。」A答：「好啦。」等節，此有被告所使用0000000000
    號行動電話之通訊監察譯文一份在卷可稽（見95年度偵字第
    3712號卷第34至第35頁）。證人乙○○於原審審理時雖未明
    確證述有向被告購買海洛因之事實，惟證人乙○○於原審亦
    證稱：我從95年1月左右到2、3月有施用海洛因。我所施用
    的海洛因是透過阿輝的介紹，向「老大」買的。我都打電話
    向「老大」買，我有用家裡電話或公用電話打給他。（問：
    剛剛你說00000000是你的電話，這隻電話曾經在95年1月26
    日有撥打0000000000，是否由你打的？）好像是。（問：為
    何要打這通電話？）不記得了。（問：〈提示95年1月26 日
    通聯紀錄並告以要旨〉電話中有提到，老大有沒有零散的，
    對方說有一些，他問你要多少，回答說壹仟元，好，我們在
    園仔好嗎？基地台在民權路135號，是否這是你和對方買毒
    品的電話？）是的。（問：是否記得在檢察官那邊有作證，
    說你和警訊中編號5即被告買毒品的，就是這個「老大」，
    大約六、七十歲，並說他的電話就是0000000000，且你打過
    很多次電話，所以已經背了號碼，還約在臺中市○○路164
    號「廣擎天大樓」樓下買毒品，都是在95年1、2月間，每次
    都買壹仟元，大約買了4、5次，其中95年1月26日通聯紀錄
    的電話，是你向被告購買第一級毒品海洛因等話，有何意見
    ？〈提示偵訊筆錄並告以要旨〉）這些是我在偵查中說的沒
    錯，我是說和照片編號5很像。（問：偵查中有無人教你這
    樣講？）沒有等語（見原審卷第93頁至第97頁）。依被告與
    證人乙○○之通訊監察譯文，雖雙方未明示購買毒品，惟衡
    之海洛因係第一級毒品，無論持有、施用、販賣，均屬違法
    行為，為治安機關所嚴查，此為眾所週知，毒品交易均於隱
    密下進行，其以通信聯絡亦鮮有明白直接以「毒品」、「海
    洛因」等名稱或相近之用語稱之，都以暗語或彼此已有默契
    之含混語意而為溝通，因此，依上開通訊監察譯文，雖未見
    雙方明言購買毒品之說詞，惟依證人乙○○於警詢及本院證
    述有向被告購買毒品之證詞，並參酌其通訊之內容，足徵證
    人乙○○證述與被告有交易毒品之情節尚非憑空虛捏，應堪
    採信。
  (4)證人乙○○於原審審理中雖否認曾連續向被告購買海洛因之
    事實（見原審卷第94、95頁），惟證人乙○○於本院證稱：
    「（問：你在地院陳述何以稱不認識被告丁○○？）當時出
    庭時候被告丁○○在囚車上面威脅我。」、「（問：如何威
    脅？）被告丁○○拿出起訴書，並說三個證人其中一個是我
    ，一個是證人甲○○，他告訴我他知道我家在何處，他還說
    他兒子同黨與警方發生槍戰，被警方打死一個，他知道我家
    在何處，所以我當時不敢說。」等語（見本院卷第113頁）
    ，足認證人乙○○於原審證稱未向被告購買海洛因之情節，
    與事實不符，難予採信。
  (5)證人乙○○確有施用第一級毒品海洛因之前科紀錄，證人乙○○經警方於95年3月15日採集其尿液送驗結果，確呈鴉片
    代謝物陽性反應，有中山醫學大學附設醫院檢驗科藥物檢測
    中心尿液檢驗報告一紙在卷可參（見95年度偵字第3712號卷
    第52頁）。證人乙○○於95年間因犯施用第一級毒品罪，經
    臺灣臺中地方法院於95年5月29日判處有期徒刑9月，於95年
    6月19日確定，此有臺灣臺中地方法院95年度訴字第1136號
    刑事判決、證人乙○○之臺灣高等法院被告前案紀錄表一件
    附卷為憑（見原審卷第125頁、本院卷第81頁），由此足證
    ，證人乙○○指證曾向被告購買海洛因之事實，自堪予採信
    。
  (6)按證人之陳述有部分前後不符，或相互間有所歧異時，究竟
    何者為可採，法院仍得本其自由心證予以斟酌，非謂一有不
    符或矛盾，即應認其全部均為不可採信（最高法院74年臺上
    字第1599號判例參照）。證人乙○○就毒品交易次數、時間
    、金額等細節所證或有出入，而無法完全確定，然其確有向
    被告購買海洛因，前後所供均相一致。況施用毒品之人因癮
    頭一來急需購買毒品解癮，未解癮前之焦躁難耐以致心神均
    傾注於搜尋毒品以供施用，無暇記憶每次毒品交易金額、交
    易地點、或數量、或交易次數，及至解癮後之藥害反應，更
    使施用毒品之人無法明確記憶交易細節，是為常情，故證人
    乙○○就細節之出入縱不復記憶，並不影響其證言之可信度
    ，其就確有向被告購買毒品之前揭情節，仍足採信。又上揭
    通訊監察譯文，雖未提及交易毒品之細節，惟因我國對於販
    賣毒品之行為科以高度之刑責，是以衡情一般毒販為免遭監
    聽查緝，通常以代號稱之，且證人乙○○亦就前揭通訊監察
    譯文所代表交易之毒品種類、數量及細節等證述甚詳，可據
    為對被告不利之認定，自堪予採取。另毒品交易次數及金額
    ，關係被告犯罪所得財物之多寡，自有加以特定之必要，因
    本院已盡調查能事，仍無法明確得知其販賣毒品海洛因之真
    實次數及金額，對於被告販賣海洛因予證人乙○○之次數，
    證人乙○○於警詢證述係4、5次，於本院則證稱係3、4次，
    本院認為證人乙○○於95年3月15日警詢中因被告未在場，
    較無利害關係及人情壓力之考量，彼時之證述顯係出於自由
    意識所為，且距離案發時間較接近，並有通訊監察譯文資為
    佐證，證人乙○○之記憶力較為清晰，故其證述應相較本院
    審理中所言可信，是以，證人乙○○於警詢證述被告販賣海
    洛因之次數，應堪採信。又證人乙○○於警詢中證述被告販
    賣海洛因4、5次，證人乙○○對此既無從精確指述，本諸罪
    疑惟輕、最有利於被告之原則計算（證人所述細節略有歧異
    ，依有利被告原則，爰依最少次計算），採認其中次數最少
    者，以此最有利之原則認定，是關於被告販賣海洛因予證人
    乙○○，實際販賣之次數，應認定為4次。又關於被告販賣
    海洛因予證人乙○○之價格，證人乙○○於警詢中證稱每次
    1,000元至2,000元不等，於本院則證述每次1,000元，證人
    乙○○對於向被告購買海洛因之價格之陳述，雖無法精確指
    證，然按人之記憶本屬有限，對之前發生的細節無法全數記
    憶，尤以施用毒品者之記憶又較常人為差，因而對於取得毒
    品之來源即向誰購買固尚可記憶，然對於購買毒品之次數、
    數額及每次購買之金額則往往無法肯定，此乃可理解的事，
    本諸罪疑惟輕，最有利於被告之原則計算（證人所述細節略
    有歧異，依有利被告原則，爰依最低價額計算），就證人乙○○歷之證詞，採認其中金額最低者，以此最有利之原則認
    定，被告各次販賣行為所得金額各為1,000元。再者，被告
    販賣海洛因予證人乙○○之價格，每次為1,000元，販賣4次
    ，合計獲利應為4,000元。
  (二)關於前揭犯罪事實二、(二)被告販賣海洛因予甲○○部分：
  (1)證人甲○○於警詢中證稱：「（問：你強制戒治出監後這段
    期間你所施用的毒品海洛因是向何人購買？）我是向一位綽
    號叫『多歲、大仔』男子．．．購買的。」、「（問：你出
    監後這段期間跟叫綽號『多歲』男子購買過毒品有幾次？）
    購買過大約7、8次。」、「（問：你都與何處跟綽號『多歲
    』男子購買毒品？）我都是去綽號『多歲』男子他住處台中
    市省立台中醫院對面民權路上一棟大樓內外交易毒品。」、
    「（問：你所指的台中市省立台中醫院對面民權路上一棟大
    樓是否為警方所提示相片內之大樓？你所指內外交易毒品是
    指何處？）是的。外面是指在該棟大樓大門口交易毒品，內
    是指該棟大樓內14樓綽號『多歲』男子出租套房房間內交易
    毒品。」、「（問：你所指的多歲男子經警方於95年3月9日
    18時50分提示相片編號1至6號供你指認，你所指的多歲男子
    是否在其中？）經我指認多歲男子為編號5號（丁○○，男
    ．．．）之男子。」、「（問：你每次跟丁○○男子購買毒
    品數量及價錢如何？）我這段期間每次都以新台幣壹仟元至
    貳仟元不等，向丁○○男子購得海洛因毒品一小包。」、「
    （問：警方現場提示你於95年1月25日下午19時38分55秒由
    你家市內電話00－00000000打給行動電話0000－000000丁○○男子通話內容，B：喂，多歲的，壽……。A：怎樣？你回
    來囉！B：對啊，我先跟你拿2張。．．等通話內容目的為何
    ？）是的00－00000000為我本人所撥打的，當時通話內容就
    是要跟丁○○購買毒品海洛因。」等語（見95年度偵字第37
    12號卷第16至第17頁）。
  (2)證人甲○○於偵查中證述：「（問：你與被告丁○○有無親
    戚或僱佣關係？）沒有，我都叫他多歲或者老大。」、「（
    問：0000000000誰的電話？）是我家的電話。」、「（問：
    95年1月25日下午8時許是否向丁○○拿『二張』的海洛因？
    ）有。我和他拿了2,000元，地點都在丁○○的家樓下，就
    是廣擎天大樓。」、「（問：95年1月26日中午處理一？）
    有，就是我和他拿1,000元海洛因的意思，地點都是廣擎天
    。」、「（問：95年1月27日上午10時許麻煩一？）拿1,000
    元的意思。」、「（問：能否指認丁○○？）就是編號5。
    」、「（問：前後拿幾次？）前後約有10次。」、「（問：
    你剛剛不是說4、5次？）我以為是有被錄到的。」、「（問
    ：交易10次的時間、地點？）我是在95年1、2月間，前後拿
    了10次，每次約1,000或2,000元，地點都是在廣擎天。」等
    語（見95年度偵字第3712號卷第60至第61頁）。
  (3)證人甲○○於原審審理中證述：「（問：在94年間到95年2
    月止，有無施用第一級毒品海洛因？）有。」、「（問：你
    的毒品如何而來？）向一個叫老大（台語）、多歲的買的。
    」、「（問：你說的老大，或是多歲的，這個人有無在庭上
    ？）有。」、「（問：請證人指出來？）就是這個被告。」
    、「（問：你和他買過幾次第一級毒品海洛因？）差不多3
    、4次左右。」、「（問：你如何向他買？）我先用電話和
    他聯絡，我已經忘記哪壹支電話了，家裡也有，公用電話也
    有，我家電話是00000000，我打他的行動電話，但是號碼忘
    了，聯絡之後就在他住家的附近交易，就是在台中醫院外面
    ，在醫院馬路的對面。」、「（問：0000000000號手機，是
    否就是對方的電話？）忘記了。」、「（問：你和他買毒品
    的價格？）以1,000元為單位，一次買1,000元。」、「（問
    ：1,000元買多少量？）不會講，就是1小包，裡面不知道多
    少公克，以我自己施用的量，約用3、4次。」、「（問：你
    剛剛說第一次買的時間，是在農曆前或後？）應該是農曆年
    後，差不多初五或是初六。」、「（問：所以你第一次買，
    是在他出事前多久？）我只知道我那時候剛關回來，好像在
    過年後才開始用的。我第一次買，在農曆過年向他買的。」
    、「（問：第一次買到他出事隔多久？）差不多一個月左右
    。」、「（問：你在95年3月9日警察有作筆錄，你當時說買
    了7、8次，後來在95年4月10日，你說的次數是4、5次，又
    與本次所述3、4次不同，是否仍確定何者正確？）應該是第
    一次正確，是7、8次正確。」、「（問：這7、8次的交易地
    點？）都一樣，在他住家附近。」、「（問：就是台中醫院
    對面那邊？）是的。」、「（問：根據警方監聽譯文資料，
    你家裡電話00000000曾經在95年1月25日有撥打到000000000
    0號通話，通話內容是先拿2張，是否你打的？）是的。0000
    000000就是對方使用的。」、「（問：何謂拿兩張？）就是
    金額，就是買2,000元。」、「（問：在95年1月26日也是你
    家電話打到上述手機，內容是要處理一是何意？）要買1,00
    0元的意思。」、「（問：在95年1月27日也是一樣，你家裡
    電話撥打這隻手機，說要麻煩一何意？）就是要買1,000元
    。」、「（問：你打電話給對方買毒品時，接電話的人是否
    是被告？）是的。」、「（問：他的聲音是老的或是年輕的
    ？）他的聲音沙啞。」、「（問：是否還記得他的聲音？）
    記得。」、「（辯護人請審判長請被告說一段話讓證人辨識
    ）被告稱：我住在台中市○○路○段99號。」、「（問：是
    否這個聲音？）是的。」、「（問：你拿毒品的地方都是在
    被告的住處的樓下，是否有去過被告的住處？）有。」、「
    （問：是否記得住在幾樓？）應該11樓或是14樓。」、「（
    問：房間是套房或是一般房子？）套房。」、「（問：都是
    被告一個人和你交易？）是的。」、「（問：根據被告說，
    他和你的通話，所謂拿兩張或是處理一、麻煩一，是你要向
    他借錢，有無此事？）沒有。」、「（問：你們一般說的硬
    的或是軟的是指什麼？）硬的是甲基安非他命，軟的是第一
    級毒品海洛因。」、「（問：如何認識被告？）我是之前經
    朋友介紹，大約是在2、3年前，我很久就認識了，先認識後
    來才知道他有毒品來源。」、「（問：你和他除了毒品交易
    外，有無其他金錢往來？）沒有。」、「（問：照你所述，
    有譯文部分，95年1月25日有向被告買2,000元，95年1月26
    日、27日各買1,000元是否就是這3次？）是的。」、「（問
    ：其他買的次數說7、8次、4、5次，甚至10次，正確次數到
    底為何？）不確定正確次數。」、「（問：這3次的內容，
    是否就是你和被告談話的內容？〈提示95年1月25日、95年1
    月26日、95年1月27日之監聽譯文並告以要旨〉是的。」、
    「（問：你們交易模式如何？）先打電話後再交易，先聯絡
    就約好地點，我就過去，一手交錢一手交貨。」、「（問：
    你和他所有的交易的模式，是否都是這樣？）是的，也有用
    公用電話但是比較少，大部分都是用家中的電話。」、「（
    被告問：你是否有去我那邊施用第一級毒品海洛因，我沒有
    和你拿錢？）沒有這種情形，我都是向被告買的。」等語（
    見原審卷第57頁至第65頁）。
  (4)證人甲○○於本院證稱：「（問：95年元月是否吸食毒品？
    ）有。」、「（問：吸食海洛因或是安非他命？）海洛因。
    」、「（問：當時海洛因毒品向何人買的？）綽號『大仔（
    台語）』買的，他大約五、六十歲的人。」、「（問：如何
    向他買？）我打行動電話給他，就在臺中醫院旁邊交易。」
    、「（問：送毒品與接電話的人是同一個人？）是的。」、
    「（問：你買過幾次？）約5、6次。」、「（問：認識在座
    被告丁○○？）認識。」、「（問：你知道他的綽號？）他
    的綽號叫『精弟』，我叫他『大仔（台語）』」、「（問：
    你的毒品是跟被告買的？）是的。」、「（問：你買毒品每
    次買多少？）1,000元或是2,000元。」等語（見本院卷第11
    1至112頁）。
  (5)證人甲○○使用家中0000000000號電話，確曾撥打3次被告
    所使用之0000000000號行動電話，向被告購買海洛因，由被
    告接聽，雙方約定交易毒品種類、數量、時間、地點，其詳
    情時間、對話內容如下：於95年1月25日下午7時38分55秒
    ，「A（被告）答：喂。」、「B（甲○○）答：喂，年長的
    ，壽「台語發音」……。」、「A答：怎樣？你回來囉。」
    、「B答：對啊，我先跟你拿2張。」、「A：那你過來啊。
    」、「B：現在嗎？你那邊現在不用等喔？」、「A：不用啦
    ！」、「B：是嗎？」、「A：對。」、「B：好，我現在過
    去。」於95年1月26日下午12時16分28秒，「A（被告）答
    ：喂。」、「B（甲○○）答：大仔，我是『壽仔』。」、
    「A：好，怎樣？」、「B：處理1可以嗎？」、「A：喔。」
    、「B：自己上（樓）去，還是怎樣？」、「A：好，起來啊
    。」、「B：好。」於95年1月27日上午10時38分24秒，「
    A（被告）答：喂。」、「B（甲○○）答：喂大仔我『壽仔
    』。」、「B：怎樣。」、「A：麻煩1。」、「B：好啊。」
    、「A：我馬上過去。」等，此有被告所使用0000000000號
    行動電話之通訊監察譯文一份在卷可稽（見95年度偵字第37
    12號卷第19頁至第23頁）。依被告與證人甲○○之通訊監察
    譯文，雖雙方未明示購買毒品，惟衡之海洛因係第一級毒品
    ，無論持有、施用、販賣，均屬違法行為，為治安機關所嚴
    查，此為眾所週知，毒品交易均於隱密下進行，其以通信聯
    絡亦鮮有明白直接以「毒品」、「海洛因」等名稱或相近之
    用語稱之，都以暗語或彼此已有默契之含混語意而為溝通，
    因此，依上開通訊監察譯文，雖未見雙方明言購買毒品之說
    詞，惟依證人甲○○證述有向被告購買毒品之證詞，並參酌
    其通訊之內容，足徵證人甲○○證述確與被告有交易毒品之
    情節尚非憑空虛捏，應堪採信。
  (6)證人甲○○確有施用第一級毒品海洛因之前科紀錄，證人甲○○經警方於95年3月9日採集其尿液送驗結果，確呈嗎啡陽
    性反應，證人甲○○於95年間因犯施用第一級毒品罪，經臺
    灣臺中地方法院於95年6月21日判處有期徒刑5月，於95年7
    月10日判決確定，此有臺灣臺中地方法院95年度訴字第1313
    號刑事判決、證人甲○○之臺灣高等法院被告前案紀錄表一
    件附卷為憑（見原審卷第123頁、本院卷第86頁），由此足
    證，證人甲○○指證曾向被告購買海洛因之事實，自堪予採
    信。
  (7)按證人之陳述有部分前後不符，或相互間有所歧異時，究竟
    何者為可採，法院仍得本其自由心證予以斟酌，非謂一有不
    符或矛盾，即應認其全部均為不可採信（最高法院74年臺上
    字第1599號判例參照）。對於被告販賣海洛因予證人甲○○
    之次數，證人甲○○於警詢證述係7、8次，而偵查中則先證
    稱係4、5次，後改稱10次，原審審理中先稱3、4次，後稱7
    、8次，嗣後再度稱不確定正確次數，於本院則證稱約5、6
    次。關於被告販賣海洛因予證人甲○○之價錢，證人甲○○
    證稱係1,000元至2,000元，證人甲○○對於向被告購買海洛
    因之時間、次數，其陳述雖有不一致之情形，然按人之記憶
    本屬有限，對之前發生的細節無法全數記憶，尤以施用毒品
    者之記憶又較常人為差，因而對於取得毒品之來源即向誰購
    買固尚可記憶，然對於購買毒品之次數、數額及每次購買之
    金額則往往無法肯定，此乃可理解的事。本件證人甲○○之
    證述固有些許差異，而未能全部一致，惟證人甲○○於警詢
    、偵查、原審及本院審理中作證，就被告確有販賣第一級毒
    品海洛因之基本事實，均已為確切之供述，其對於聯絡之方
    式、價格、購買次數所為之數次證述均詳實且大致相符，自
    難僅憑其對於購買海洛因之時間、次數無法完全確定而否認
    證人甲○○證詞之憑信性，足認證人甲○○證述上開購買海
    洛因之主要事實之證詞，應堪予採信。又上揭通訊監察譯文
    ，雖未提及交易毒品之細節，惟因我國對於販賣毒品之行為
    科以高度之刑責，是以衡情一般毒販為免遭監聽查緝，通常
    以代號稱之，且證人甲○○亦就前揭通訊監察譯文所代表交
    易之毒品種類、數量及細節等證述甚詳，可據為對被告不利
    之認定，自堪予採取。另毒品交易次數及金額，關係被告犯
    罪所得財物之多寡，自有加以特定之必要，因本院已盡調查
    能事，仍無法明確得知其販賣毒品海洛因之真實次數及金額
    ，對於被告販賣海洛因予證人甲○○之次數，證人甲○○所
    證前後不一致，本諸罪疑惟輕、最有利於被告之原則計算（
    證人所述細節略有歧異，依有利被告原則，爰依最少量，最
    低價額計算），被告實際販賣之次數，應以有通訊監察譯文
    可資佐證之次數作為認定之依據，故本院認定被告販賣之次
    數為3次，第一次為2,000元，第二、三次各為1,000元，被
    告販賣海洛因予證人甲○○之價格，合計獲利應為4,000元
    。
  (三)關於前揭犯罪事實三、被告販賣第二級毒品甲基安非他命予
    己○○部分：
  (1)證人己○○於警詢中證稱：「（問：你跟綽號『大仔』男子
    購買毒品過幾次？）購買過2次。」、「（問：你是於何時
    、何地向綽號『大仔』男子以何價格購得毒品？之後並於何
    時、何地施打毒品海洛因？）我跟綽號『大仔』男子購買毒
    品是在去年（94）年11月份及今年（95年）1月份許兩次。
    我記得其中一次就是在今年1月份許，在台中市台中醫院對
    面一棟叫廣擎天的大樓樓下門口旁邊我以新台幣一仟元向綽
    號『大仔』男子購得1小包安非他命。」、「（問：你所指
    的廣擎天大樓是否為警方所提示相片內之台中市○○路164
    號廣擎天大樓？）是的。」、「（問：你所指的綽號『大仔
    』男子經警方於95年4月27日14時55分提示相片編號1至6號
    供你指認，你所指的綽號『大仔』男子不一定在相片中，請
    指認是否有在相片編號1至6號中？）經我指認綽號『大仔』
    男子為編號5號（丁○○，男，33年6月22日出生，身分證號
    ．．．）之男子。」等語（見95年度偵字第3712號卷第82頁
    至第83頁）。
  (2)證人己○○於偵查中證稱：我在當兵前施曾施用甲基安非他
    命，當兵後就沒有用了，我用甲基安非他命，沒有用海洛因
    。我從94年11月開始施用甲基安非他命，最後一次是在95年
    1 月份當兵前。來源是一個叫「大仔」的人。我前後跟「大
    仔」買3次，二次在當兵前，第一次在94年11月份，我借我
    朋友的電話，請朋友向他買，我的朋友叫小蔡，我跟小蔡一
    起去，去一棟大樓樓下，小蔡幫我跟他買1,000元甲基安非
    他命，後來小蔡在日新戲院拿給我。（問：「大仔」是誰？
    「提示警卷照片」）是編號5的男子，我確定他很老，約5、
    60歲。當時我跟小蔡一起去大樓有看到「大仔」，「大仔」
    初次不會賣給陌生人。第二次我跟小蔡要電話，「大仔」的
    電話我不記得了，我在95年1月初當兵前，當時打電話給「
    大仔」約在廣擎天樓下，我跟他買了1000元甲基安非他命。
    第三次我入伍後在95年1月26日下午我用我父親0000000000
    跟「大仔」聯絡地點也是廣擎天，這包我有拿來燒，但純度
    不純我拿去跟「大仔」退，但是「大仔」沒有退我錢等語（
    見95年度偵字第3712號卷第105頁至第106頁）。
  (3)證人己○○於原審審理中證述：「（問：你父親手機？）00
    00000000，現在沒有手機。」、「（問：有無施用毒品？）
    現在沒有，半年之前有。」、「（問：第二級毒品甲基安非
    他命如何施用？）吸食。」、「（問：到底有沒有施用第二
    級毒品甲基安非他命？）有。從去年7月份用到8月份。」、
    「（問：毒品和何人買的？）老大，．．．第二級毒品甲基
    甲基安非他命同是向同一人買的。」、「（問：是否認識丁○○？）有見過面，在柳川西路的一棟大樓『廣擎天大樓』
    。」、「（問：為何要在那邊碰面？）因為我要向他買毒品
    。」、「（問：有沒有和他買第二級毒品甲基安非他命？）
    曾經有向買過，95年1月份，也是在臺中市○○路164號『廣
    擎天大樓』樓下。」、「（問：第二級毒品甲基安非他命買
    過幾次？）不清楚。」、「（問：是否買的次數太多忘了？
    ）不是。」、「（問：總共買幾次？）1、2次。」、「（問
    ：你每次買第二級毒品甲基安非他命的量？）1,000元，也
    是一小包袋子裝。」、「（問：你要向丁○○買．．．第二
    級毒品甲基安非他命時，如何約？）我用我爸的手機000000
    0000打電話給他，他的電話我忘記了。」、「（問：95年1
    月26日0000000000有和0000000000的電話有通聯，你問老大
    有沒有藥？有無此事？）我要和他購買第二級毒品甲基安非
    他命。這是我和在場的丁○○通話的內容。」、「（問：95
    年1月26日凌晨〈按應係下午，原審誤為凌晨〉兩點多，老
    大你到了沒？）我跟他說，我已經到達約定地點了。」、「
    （問：這次有無完成交易？）有，我用1,000元買第二級毒
    品甲基安非他命。」、「（問：你用你手機打電話給對方時
    ，接電話是否和送貨的人同一人？）是的。」、「（問：你
    確認是在庭的被告？）是的。」、「（問：你在偵查中說前
    後和丁○○買過第二級毒品甲基安非他命三次，一次是在94
    年11月當兵前，第二次是在95年1月初，第三次就是在95年1
    月26日，都是約在臺中市○○路164號『廣擎天大樓』樓下
    ，各買1,000元的第二級毒品甲基安非他命，當時所說的時
    間、次數是否沒錯？）沒錯。」等語（見原審卷第98頁至第
    102頁）。
  (4)證人己○○所使用其父親所有0000000000電話，撥打電話予
    被告所使用之0000000000號行動電話，向被告購買海洛因，
    由被告接聽，雙方約定交易毒品種類、數量、時間、地點，
    其詳情時間對話內容如下：於95年1月26日下午1時59分25
    秒，「A（被告）答：喂。」、「B（己○○）答：大仔，1
    張！，我現在在樓下。」、「A答：1張喔！好啦！。」於
    95年1月26日下午2時5分58秒，「Ａ（被告）答：喂。」、
    「B（己○○）答：你下來了沒？」、「A答：好，我要下去
    了。」於95年1月26日下午3時44分35秒，「A（被告）答
    ：喂。」、「B（己○○）答：大仔，我剛剛和『黃奇』去
    你那邊拿的那個『硬的』不是『硬的』啊。」、「A：沒有
    啊，那裡有硬的，我就沒有硬的啊。」、「B：剛剛不是去
    跟你拿1,000元對嗎？」、「A：拿的是硬的啊。」、「B：
    對啊不能用啊，我拿回去還你好不好？」、「A：什麼不能
    用，那有什麼不能用的事情，才拿那一點點而已，人家拿都
    沒有說不能用，只有你說不能用。」、「B：真的啦！那燒
    不出來啊。」、「A：才拿1,000要來還我，事情沒辦法這樣
    做啦！你找『黃奇』啦！」、「B：我拿還給你好嗎？」等
    情，有被告所使用0000000000號行動電話之通訊監察譯文一
    份在卷可稽（見95年度偵字第3712號卷第90頁至第92頁）。
    依被告與證人己○○之通訊監察譯文，雖雙方未明示購買毒
    品，惟衡之甲基安非他命係第二級毒品，無論持有、施用、
    販賣，均屬違法行為，為治安機關所嚴查，此為眾所週知，
    毒品交易均於隱密下進行，其以通信聯絡亦鮮有明白直接以
    「毒品」、「甲基安非他命」等名稱或相近之用語稱之，都
    以暗語或彼此已有默契之含混語意而為溝通，因此，依上開
    通訊監察譯文，雖未見雙方明言購買毒品之說詞，惟依證人
    己○○證述有向被告購買毒品甲基安非他命之證詞，並參酌
    其通訊之內容，足徵證人己○○證述確與被告有交易毒品之
    情節尚非憑空虛捏，應堪採信。
  (5)證人己○○確有施用第二級毒品甲基安非他命之前科紀錄，
    ，證人己○○於94年7月間曾經為警查獲，於94年7月13日經
    採其尿液送檢驗結果，呈甲基安非他命陽性反應，證人己○○並經觀察勒戒後，由檢察官於94年10月11日為不起訴處分
    ，此有中山醫學大學附設醫院藥物濫用檢測中心尿液檢驗報
    告、臺灣臺中地方法院檢察署檢察官94年毒偵字第4224、47
    27號不起訴處分書（見95年度偵字第3712號卷第119頁、第
    122頁）、證人己○○之臺灣高等法院被告前案紀錄表各一
    件附卷為憑（見本院卷第74頁），由此足證，證人己○○指
    證曾向被告購買甲基安非他命之事實，自堪予採信。另施用
    安非他命者，其尿液中之代謝物為安非他命，依現行濫用藥
    物尿液檢驗作業準則，其濃度大於500ng／ml者，判定為安
    非他命陽性反應。施用甲基安非他命者，其尿液中之代謝物
    為甲基安非他命及安非他命，依現行濫用藥物尿液檢驗作業
    準則，其甲基安非他命濃度大於500ng／ml，且其代謝物安
    非他命濃度大於200 ng／ml者，判定為甲基安非他命陽性反
    應；「施用安非他命者，其尿液代謝物應為安非他命陽性反
    應，不會產生有甲基安非他命陽性反應」。「施用甲基安非
    他命者，其尿液代謝物會呈甲基安非他命及安非他命陽性反
    應」；人體施用甲基安非他命後，在主要代謝物中未改變形
    態之甲基安非他命佔施用劑量達百分之43，而安非他命佔百
    分之5等情，業經內政部警政署刑事警察局以93年4月27日（
    93）刑鑑字第0930086213號、法務部法醫研究所以93年4月
    28日法醫毒字第0930001318號、法務部調查局以93年4月27
    日調科壹字第09300153070號及行政院衛生署管制藥品管理
    局以93年5月6日管檢字第0930003896號函分別函釋在案。本
    案證人己○○於94年7月13日為警查獲後所採集之尿液代謝
    物，甲基安非他命呈陽性反應，甲基安非他命濃度為1871
    ng／ml，安非他命濃度為472ng／ml，此有中山醫學大學附
    設醫院藥物濫用檢測中心尿液檢驗報告一紙在卷為憑（見95
    年度偵字第3712號卷第119頁），依照上開說明，足認證人
    己○○應係單純施用第二級毒品甲基安非他命，而非施用第
    二級毒品安非他命，故證人己○○應係向被告購買甲基安非
    他命，起訴書記載被告販賣之第二級毒品係「安非他命」，
    顯係誤載，應予更正為「甲基安非他命」，附此敘明。
  (6)按證據之取捨，法院原有自由判斷之權，證人之陳述有部分
    前後不符，或相互間有所岐異時，究竟何者為可採，法院應
    依職權衡酌情理予以審定，非謂一有矛盾，即應認其所述全
    部均為不可採信；若其對於基本事實之陳述，果與真實性無
    礙時，仍非不得採信。而按人之記憶本屬有限，對之前發生
    的細節無法全數記憶，尤以施用毒品者之記憶又較常人為差
    ，因而對於取得毒品之來源即向誰購買固尚可記憶，然對於
    購買毒品之次數、數額及每次購買之金額則往往無法肯定，
    此乃可理解的事。兼以市面上零售毒品率皆小包裝，而購買
    者每次數量又不一定，加以訊問者、記錄者均非同一人，因
    而施用者往往因時不同，對購買之時間、金額、次數之陳述
    有些許差異，而也因些許差異，更可見其證述未經修飾，依
    己意陳述，而非誣陷。被告販賣甲基安非他命予己○○之次
    數，證人己○○於警詢陳述係2次，而偵查中則證稱係3次，
    於原審審理中先改稱沒有施用甲基安非他命，後稱不清楚買
    幾次，最後稱1、2次等語，本件證人己○○之證述固有些許
    差異，而未能全部一致，惟證人己○○對於向被告購買毒品
    甲基安非他命之基本事實，則自始並無更異，足認證人己○○證述上開購買甲基安非他命之主要事實之證詞，應堪予採
    信。對於被告販賣甲基安非他命予證人己○○之次數，公訴
    意旨雖認被告販賣甲基安非他命證人己○○之次數為3次，
    惟本諸罪疑惟輕、最有利於被告之原則計算（證人所述細節
    略有歧異，依有利被告原則，爰依最少量，最低價額計算）
    ，被告實際販賣之次數，應以有通訊監察譯文可資佐證之次
    數作為認定之依據，故本院認定被告販賣甲基安非他命之次
    數為1次，被告販賣甲基安非他命予證人己○○之價格，為
    1,000元。是被告販賣1次，合計獲利應為1,000元。
  (四)被告否認其係前揭與證人乙○○、甲○○、己○○通訊監察
    譯文內容對話之人，經本院向臺中縣警察局調取前揭通訊監
    察譯文之錄音光碟（見本院卷第138頁），經本院勘驗結果
    ，錄音光碟中之聲音與前揭證人乙○○、甲○○、己○○通
    訊監察譯文之內容相符（見本院卷第146頁背面、第147頁）
    ，被告於本院稱：「（問：上開錄音光碟中Ａ部分是否你聲
    音？）我耳朵聽不太清楚，不知道是不是我的聲音。」等語
    （見本院卷第147頁），嗣經本院將前揭通訊監察譯文之錄
    音光碟及本院96年1月11日開庭錄音中被告、證人乙○○、
    甲○○、丙○○錄音光碟送請法務部調查局鑑定對話人之聲
    紋是否相同，經鑑定結果，前揭通訊監察譯文之錄音光碟之
    聲音，因錄音品質不佳，聲音音量微弱、音質不清晰，不符
    聲紋鑑定條件，故無法作聲紋比對鑑定，此有法務部調查局
    96年4月26日調科參字第09600174830號聲紋鑑定報告書一件
    在卷為憑（見本院卷第154頁）。是前揭通訊監察譯文之錄
    音光碟因錄音品質不佳，聲音音量微弱、音質不清晰，致無
    法作聲紋比對鑑定，惟證人乙○○、甲○○、己○○均明確
    指證前揭通訊監察譯文內容對話之人即係被告，自堪予採信
    。
  (五)被告於本院審理中雖辯稱：伊當時在勒戒，這些事情與伊無
    關云云（見本院卷第166頁）。惟查，被告係自95年2月18日
    起入臺灣臺中看守所附設勒戒所執行觀察勒戒，於同年4月
    13日因無繼續施用毒品傾向出所，改以被告之身分入臺中看
    守所執行羈押，於同年8月4日入臺中監獄執行殘刑，此有被
    告之臺灣高等法院被告前案紀錄表附卷可稽（見本院卷第28
    頁），而本院係認定被告於95年1月間販賣海洛因或甲基安
    非他命（見前揭犯罪事實欄二、三所示），於該段期間被告
    尚未執行觀察勒戒，故被告此部分所辯自難予採取。
  (六)本案雖未扣得被告販賣予證人乙○○、甲○○等人之海洛因
    ，亦未扣得被告販賣予證人己○○之甲基安非他命，證人乙○○、甲○○等人均未能明確證述被告販出海洛因之實際重
    量，證人己○○亦未能明確證述被告販出甲基安非他命之實
    際重量，而未能精準計算出被告販入與販出海洛因、甲基安
    非他命之差價（即營利賺取之淨額）。然查，我國查緝販賣
    毒品海洛因、甲基安非他命執法甚嚴，對於販賣海洛因、甲
    基安非他命者尤科以重度刑責。又販賣海洛因、甲基安非他
    命既係違法行為，當非可公然為之，亦無公定價格，且容易
    分裝並增減份量，而每次買賣之價量，可能隨時依雙方關係
    深淺、資力、需求量及對行情之認知、來源是否充裕、查緝
    是否嚴謹、購買者被查獲時供述購買對象之可能風險之情評
    估等情形，而異其標準，非可一概而論；販賣之利得，除被
    告坦承犯行或價量俱臻明確外，委難察得實情，販賣之人從
    價差或量差中牟利之方式雖異，其意圖營利之販賣行為則同
    一。是以因海洛因、甲基安非他命量微價高，取得不易，販
    賣者率有暴利可圖，苟非意圖販賣營利，一般人焉有可能甘
    冒重度刑責而提供海洛因、甲基安非他命予他人。況買受之
    對象即乙○○、甲○○、己○○等人與被告間並無特別之親
    屬情誼，且證人乙○○等人均證述其等分別向被告購買海洛
    因、甲基安非他命時，有交付金錢而均屬有償之行為，且係
    於如事實欄二、三所示之地點與被告進行交易，是倘被告非
    有厚利可圖，自無平白費時、費力特意於前開地點交付毒品
    海洛因或甲基安非他命與對方之理，被告販賣毒品分別交付
    海洛因予乙○○、甲○○等人及販賣毒品交付甲基安非他命
    予己○○，其主觀上顯係基於營利之販賣意圖而為毒品之提
    供行為，洵堪認定。
  (七)綜觀上開事證，足認被告確有上述連續販賣海洛因予證人乙○○、甲○○施用及販賣甲基安非他命予證人己○○施用等
    事實無訛，被告所辯與現有事證不符，顯係卸責之詞，殊無
    可採，本件事證明確，其犯行堪以認定。
二、被告行為後，刑法於94年2月2日修正公布、刑法施行法於95
    年6月14日修正公布，並均於95年7月1日施行，關於本案應
    適用之新舊法，茲比較如下：
  (一)修正後刑法第2條第1項規定，已將新舊法律適用之「從新從
    輕」原則，改採「從舊從輕」原則，而此規定僅係規範行為
    後法律變更所生新舊法律比較適用之準據法，並非實體刑罰
    法律，自不生行為後法律變更之比較適用之問題，於95年7
    月1日刑法施行後，應逕行適用新法第2條第1項之規定，為
    「從舊從輕」之比較（最高法院95年5月23日第8次刑事庭會
    議決議第1點第1項參照）。又修正後刑法第11條係增訂刑法
    於其他法律有「保安處分」之規定者，亦適用之，亦無關犯
    罪行為可罰性之變更，亦應逕行適用新法第11條之規定。
  (二)法定刑中罰金刑部分：刑法第33條第5款業經修正公布，修
    正後刑法第33條第5款規定「罰金：新臺幣一千元以上，以
    百元計算之」，與修正前刑法第33條第5款規定「罰金：（
    銀元）一元以上」不同。比較修正前後之罰金刑輕重，該罰
    金刑之最低刑度於修法後已有加重，故以95年7月1日修正施
    行前之刑法規定較有利於被告，依刑法第2條第1項前段規定
    ，本案關於被告違反毒品危害防制條例第4條第1項販賣第一
    級毒品罪及同條例第4條第2項販賣第二級毒品罪之法定罰金
    刑最低度部分，自應適用行為時之法律（修正前刑法第33條
    第5款）決定其罰金部分之最低刑（就被告所犯違反毒品危
    害防制條例第4條第1項、第2項案件，刑法第33條列於總則
    編，依刑法第11條前段規定，亦適用於該罪）。
  (三)被告行為後，修正後之刑法業已刪除第56條連續犯之規定，
    則被告於修正刑法施行前之多次販賣第一級毒品犯行，因行
    為後修正刑法業已刪除連續犯之規定，此刪除雖非犯罪構成
    要件之變更，但顯已影響行為人刑罰之法律效果，自屬法律
    有變更（最高法院95年第8次刑事庭會議決議參照）。被告
    行為後，刑法第56條關於連續犯之規定業已刪除，而本件被
    告於刑法修正前所犯之數次販賣第一級毒品罪，依修正施行
    前刑法第56條之規定，為連續犯，應論以販賣第一級毒品罪
    一罪；而依修正施行後之刑法，並無連續犯之規定，且依新
    法應各別多次論斷之結果（即數罪併罰），其刑度顯較修正
    前應依刑法第56條之規定以一連續販賣第一級毒品罪為重，
    經比較新舊法結果，以被告行為時之規定較有利於被告，自
    應依刑法第2條第1項前段之規定，適用修正前刑法第56條之
    規定，論以連續販賣第一級毒品罪。
  (四)刑之加減：刑法第64條第2項有關死刑之減輕效果，修正前
    規定：「死刑減輕者，為無期徒刑，或為十五年以下十二年
    以上有期徒刑」，而修正後同條項則規定：「死刑減輕者，
    為無期徒刑」；另刑法第65條第2項有關無期徒刑之減輕效
    果，修正前規定：「無期徒刑減輕者，為七年以上有期徒刑
    」，而修正後同條項則規定：「無期徒刑減輕者，為二十年
    以下十五年以上有期徒刑」，經比較結果，有關死刑、無期
    徒刑之減輕效果，自以修正前之規定有利於被告，自應依刑
    法第2條第1項前段之規定，適用修正前刑法第64條第2項、
    第65條第2項之規定，作為本案減輕刑度之依據。
  (五)修正前刑法第68條規定：「拘役或罰金加減者，僅加減其最
    高度。」，惟此次刑法修正，既將罰金最低金額修正為新臺
    幣一千元，當不致因加減其最低度，而產生不滿一元之零數
    ，允宜與有期徒刑相同，許其最高度及最低度同加減之，故
    併入修正後刑法第67條，而規定為：「有期徒刑或罰金加減
    者，其最高度及最低度同加減之。」本案被告所犯販賣第一
    級毒品罪部分，既因連續犯而加重其刑，則因修正前刑法第
    68條規定罰金最低度不予加重，較諸修正後刑法第67條規定
    罰金最低度亦予加重之規定，顯然較有利於被告，故依刑法
    第2條第1項前段規定，仍以被告行為時法律即修正前刑法第
    68條規定，較有利於被告。
  (六)依刑法第2條第1項規定為新舊刑法比較時，應就罪刑有關之
    共犯、未遂犯、連續犯、想像競合犯、牽連犯以及累犯加重
    、自首減輕、暨其他法定加減原因（如身分加減）與加減例
    等一切情形，綜其全部之結果，而為比較，再適用有利於行
    為人之法律處斷，而不得一部割裂分別適用不同之新舊法（
    最高法院24年上字第4634號判例意旨、95年第8次刑事庭會
    議決議第1點第4項參照）。經綜合比較新、舊法之結果，以
    被告行為時之舊法較有利於被告，依刑法第2條第1項前段規
    定，本案自應適用被告行為時之法律即修正前刑法第33條第
    5款、第56條、第64條第2項、第65條第2項、第68條之規定
    。
  (七)關於定應執行刑部分：
  (1)最高法院95年5月23日95年度第8次刑事庭決議認為易服勞役
    、易科罰金、數罪併罰之定執行刑於法律修正時，均應為新
    舊法有利不利之比較，又依現在仍有效之最高法院24年上字
    第4634號判例及95年度第8次刑事庭會議決議，就應綜合比
    較及一體適用之範圍，仍均未將易刑處分（即易服勞役、易
    科罰金）及數罪併罰之定執行刑納入綜合比較及一體適用之
    範圍，故本院認易刑處分（即易服勞役、易科罰金）及數罪
    併罰之定執行刑，雖應比較新舊法，但並無應與本刑論罪科
    刑之規定一體適用之必要，應另行單獨予以比較適用，此觀
    諸倘被告犯二罪，其中一罪經比較後應適用新法，另一罪經
    比較後應適用舊法時，根本不可能依一體適用原則直接適用
    新法或舊法定應執行刑自明。
  (2)刑法於94年2月2日修正公布，並於95年7月1日施行，修正前
    刑法第51條規定：「數罪併罰，分別宣告其罪之刑，依左列
    各款定其應執行者：」其中第5款規定：「宣告多數有期徒
    刑者，於各刑中之最長期以上，各刑合併之刑期以下，定其
    刑期。但不得逾20年。」，修正後刑法第51條第5款規定：
    「宣告多數有期徒刑者，於各刑中之最長期以上，各刑合併
    之刑期以下，定其刑期。但不得逾30年。」，經比較新、舊
    法結果，修正前刑法較有利於行為人，依刑法第2條第1項前
    段之規定，仍應依修正前刑法第51條第5款之規定，定其應
    執行之刑。
  (八)刑法第57條關於科刑審酌之規定，於94年2月2日修正公布，
    於95年7月1日生效施行，惟因該條規定，為法院就刑之裁量
    審認標準見解之明文化，非屬法律之變更，自無刑法第2條
    第1項新舊法比較適用之問題（參照最高法院95年5月23日刑
    事庭第8次會議決議）。
  (九)94年2月2日修正前刑法第59條規定：「犯罪之情狀可憫恕者
    ，得酌量減輕其刑」，修正後刑法第59條則規定：「犯罪之
    情狀顯可憫恕，認科以最低度刑仍嫌過重者，得酌量減輕其
    刑」，上開條文修正前與修正後雖用語不同，但實質內涵則
    相同，為法院就酌減審認標準見解之明文化，非屬法律之變
    更，自不生新舊法比較之問題，應依裁判時刑法第59條認定
    之（參見最高法院95年11月7日95年度第21次刑事庭會議）
    。
三、論罪之理由：
  (一)按海洛因、甲基安非他命分別為毒品危害防制條例第2條第
    2項第1、2款所列之第一級、第二級毒品，不得非法販賣。
    核被告所為，係違反毒品危害防制條例第4條第1項之販賣第
    一級毒品罪及同條例第4條第2項之販賣第二級毒品罪。被告
    持有海洛因、甲基安非他命之目的既係為供販賣之用，則其
    持有海洛因、甲基安非他命之低度行為應分別為販賣第一、
    二級毒品之高度行為所吸收，均不另論罪。
  (二)被告於刑法修正施行前先後多次販賣海洛因之犯行，時間緊
    接，方法相同，觸犯構成要件相同之罪名，顯係基於概括犯
    意反覆為之，為連續犯，應依修正前刑法第56條規定論以一
    罪，而被告所犯連續販賣第一級毒品罪之法定本刑為死刑或
    無期徒刑部分，依刑法第64條第1項、第65條第1項之規定，
    不得加重其刑外，僅就販賣第一級毒品罪之罰金刑部分加重
    其刑。
  (三)被告所犯連續販賣第一級毒品罪及販賣第二級毒品罪，犯意
    各別，犯罪構成要件不同，應予分論併罰，
  (四)按毒品危害防制條例第4條第1項規定：「製造、運輸、販賣
    第一級毒品者，處死刑或無期徒刑；處無期徒刑者，得併科
    新台幣一千萬元以下罰金」，其法定刑為死刑、無期徒刑，
    別無其他自由刑之規定，刑度可謂重大。又同條例第4條第2
    項規定：「製造、運輸、販賣第二級毒品者，處無期徒刑或
    七年以上有期徒刑，得併科新臺幣七百萬元以下罰金。」，
    其法定刑為七年以上有期徒刑，刑罰亦甚重。然同為販賣第
    一、二級毒品之人，其原因動機不一，犯罪情節未必盡同，
    或有大盤毒梟者，亦有中、小盤之分，甚或僅止於吸毒者友
    儕間為求互通有無之有償轉讓者亦有之，其販賣行為所造成
    危害社會之程度自屬有異，法律科處此類犯罪，所設之法定
    最低本刑卻同為「死刑或無期徒刑；處無期徒刑者，得併科
    新台幣一千萬元以下罰金」、「無期徒刑或七年以上有期徒
    刑，得併科新臺幣七百萬元以下罰金」，不可謂不重。於此
    情形，倘依其情狀處以有期徒刑（販賣第一級毒品部分）或
    低於7年之有期徒刑刑（販賣第二級毒品部分），即足以懲
    儆，並可達防衛社會之目的者，自非不可依客觀之犯行與主
    觀之惡性二者加以考量其情狀，是否有可憫恕之處，適用刑
    法第59條之規定酌量減輕其刑，期使個案裁判之量刑，能斟
    酌至當，符合比例原則。被告販賣海洛因予乙○○、甲○○
    二人之次數雖有多次，然每次販賣之金額為1,000元或2,000
    元，其重量僅得供施用數次，被告先後販賣第一、二級毒品
    之販售所得，其販賣海洛因所得為8,000元，而販賣甲基安
    非他命所得為1,000元，合計9,000元，實際販售出之毒品數
    量，較諸販毒集團尚屬零星小額，被告販售數量及販賣所得
    金額尚非鉅額，且被告僅係單純販賣交易毒品，並無施用強
    暴、脅迫之不法手段，更無向購買毒品之人積極催討交易款
    項，以其情節而論，其惡性尚不如專以販賣第一、二級毒品
    維生之販毒集團重大，被告既非販賣毒品之大盤或中盤商，
    被告販賣毒品之行為尚未造成無可彌補之鉅大危害。觀諸被
    告造成社會整體侵害之程度尚非鉅大，被告所犯之販賣第一
    級毒品罪，其最輕法定本刑為無期徒刑，及販賣第二級毒品
    罪，其最輕法定本刑為7年以上有期徒刑，實屬情輕法重，
    衡其犯罪情狀在客觀上顯非不可憫恕，以其所犯之罪之最低
    法定刑為無期徒刑、或7年以上有期徒刑而言，本院認為法
    重情輕，縱使量處法定最低刑度之無期徒刑及有期徒刑7年
    ，仍嫌過重，本院依被告客觀之犯行與主觀之惡性二者加以
    考量其犯罪情狀，爰依裁判時刑法第59條之規定，均予以酌
    量減輕其刑度，方屬公允衡平。又依修正前刑法第65條第2
    項規定，無期徒刑減輕者，為7年以上有期徒刑。而依修正
    後刑法第65條第2項則規定，無期徒刑減輕者，為20年以下
    15年以上有期徒刑。依刑法第2條第1項規定，比較結果，自
    以修正前之刑法第65條第2項規定對被告較為有利，自應適
    用對被告有利之修正前刑法第65條第2項規定，作為本案販
    賣第一級毒品罪減輕刑度之依據。又被告所犯上開販賣第一
    級毒品罪，有前揭加重及酌減之事由，應先加而後減輕之。
四、撤銷改判之理由：
  (一)撤銷原判決之理由：
    原審認被告犯行事證明確，予以論罪科刑，固非無見。惟查
    ：
  (1)依刑事訴訟法第186條規定，證人除有不得令其具結之情形
    外，應命具結。因之未依法具結之證言，在程序上欠缺法定
    條件，難認為合法之證據資料，故同法第158條之3規定證人
    依法應具結而未具結者，其證言無證據能力，不得作為證據
    。是被告以外之人於審判外向法官所為供述，苟未依法具結
    ，自不得作為認定犯罪之證據。本件證人乙○○於95年3月
    15日檢察官偵查中所為之陳述，訊問筆錄雖載有：「檢察官
    諭知具結之義務及偽證之處罰，並命證人朗讀結文後具結」
    （見95年度偵字第3712號卷第56頁），然經本院遍查全卷，
    似無證人乙○○於該次具結之結文，是證人乙○○於該次作
    證時並未具結，亦查無依法不得令其具結之情形，依上開說
    明，證人乙○○於95年3月15日偵查中向檢察官所為之陳述
    ，即無證據能力。原審誤將無證據能力之證人乙○○於偵查
    中陳述作為裁判之基礎（見原審判決書第5頁第2至18行），
    即有違證據法則。
  (2)刑事訴訟法第288條第3項，明定除簡式審判程序案件外，審
    判長就被告被訴事實為訊問者，應於調查證據程序之最後行
    之，以符改良式當事人進行主義之修法精神。此項被訴事實
    之訊問，乃事實審法院必須踐行之法定程序之一，旨在使被
    告有辯明犯罪嫌疑之機會，及陳述有利於己之事實，屬被告
    行使防禦權最重要之一環。倘審判長於調查證據程序完畢後
    ，疏未就被告之被訴事實予以訊問，無異剝奪其防禦權之行
    使，抑且有害於公平審判及程序正義，其本此有瑕疵之審判
    程序所為之判決，自有判決不適用法則之違背法令。又檢察
    官之起訴書，雖已依同法第264條第2項第2款規定，記載犯
    罪事實，但於調查被告被訴之犯罪事實時，應依前揭規定踐
    行「訊問」之程序，不得僅依同法第164條或第165條規定，
    提示檢察官之起訴書或告以要旨，以取代「訊問」被訴事實
    。本件原審法院之審判程序，依審判筆錄記載，審判長並未
    就被告被訴之犯罪事實，依法踐行「訊問」之程序，而僅以
    「對檢察官起訴之犯罪事實有何意見？（告以要旨）」一語
    取代（見原審卷第105頁），即為有罪之判決，自屬於法有
    違（參照最高法院96年度台上字第2058號判決、96年度台上
    字第2060號判決）。
  (二)對於上訴理由之審酌：
    按刑之量定，為求個案裁判之妥當性，法律固賦予法院裁量
    權，但此項裁量權之行使，除應依刑法第57條規定，審酌行
    為人及其行為等一切情狀，為整體之評價，並應顧及比例原
    則與平等原則，使罪刑均衡，輕重得宜，以契合社會之法律
    感情。又刑法第59條規定犯罪之情狀可憫恕者，得酌量減輕
    其刑，其所謂「犯罪之情狀」，與同法第57條規定科刑時應
    審酌之一切情狀，並非有截然不同之領域，於裁判上酌減其
    刑時，應就犯罪一切情狀（包括第57條所列舉之10款事項）
    ，予以全盤考量，審酌其犯罪有無可憫恕之事由（即有無特
    殊之原因與環境，在客觀上足以引起一般同情，以及宣告法
    定低度刑，是否猶嫌過重等等），以為判斷。按販賣第一級
    毒品罪之法定刑為「死刑或無期徒刑；處無期徒刑者，得併
    科新台幣一千萬元以下罰金」，販賣第二級毒品罪之法定刑
    為「無期徒刑或七年以上有期徒刑，得併科新臺幣七百萬元
    以下罰金。」，然同為販賣第一、二級毒品之人，其原因動
    機不一，犯罪情節未必盡同，或有大盤毒梟者，亦有中、小
    盤之分，甚或僅止於吸毒者友儕間為求互通有無之有償轉讓
    者亦有之，其販賣行為所造成危害社會之程度自屬有異，法
    律科處此類犯罪，所設之法定最低本刑卻同為「無期徒刑，
    得併科新台幣一千萬元以下罰金」、「無期徒刑或七年以上
    有期徒刑，得併科新臺幣七百萬元以下罰金」，不可謂不重
    。於此情形，倘依其情狀處以有期徒刑（販賣第一級毒品部
    分）或低於7年之有期徒刑刑（販賣第二級毒品部分），即
    足以懲儆，並可達防衛社會之目的者，自非不可依客觀之犯
    行與主觀之惡性二者加以考量其情狀，是否有可憫恕之處，
    適用刑法第59條之規定酌量減輕其刑，期使個案裁判之量刑
    ，能斟酌至當，符合比例原則（參照最高法院95年度台上字
    第6157號判決）。原審認定被告涉案之情節並非罪大惡極，
    因本罪之本刑為「死刑或無期徒刑」、「無期徒刑或七年以
    上有期徒刑」，其犯罪之客觀情狀顯非不可憫恕，而依刑法
    第59條規定，減輕其刑，本院認被告犯罪之情節並非大中盤
    毒梟者可資等同並論，已如前述，依刑法第59條之規定減輕
    其刑，與罪刑相當原則之旨意相符，並無不當。本院審酌全
    案情節，認為檢察官上訴指摘原判決適用刑法第59條酌減被
    告之刑，原審量刑過輕，請求從重量刑等語，固無可取，被
    告否認犯行而提起上訴，雖無理由，惟原判決既有前揭可議
    之處，即屬無可維持，自應由本院將原判決予以撤銷改判。
  (三)自為判決之科刑及審酌之理由：
    爰審酌被告為謀個人私利，無視於政府制定毒品危害防制條
    例，杜絕毒品犯罪之禁令，販賣第一級毒品海洛因及第二級
    毒品甲基安非他命，藉以牟利，獲取利益，致使一般施用毒
    品者，沈迷於毒癮而無法自拔，直接戕害國民身心健康，間
    接危害社會治安，敗壞社會善良風氣，進而導致施用毒品之
    人為購買毒品施用而觸犯刑典之情事發生，其實際之危害程
    度不小，然因被告實際販賣之時間非長，販售數量尚少，獲
    取之利益亦非鉅額，並審酌被告之素行、犯罪之動機、販賣
    毒品海洛因、甲基安非他命之期間、次數、所得之財物、所
    生危害及其犯罪後之態度等一切情狀，分別量處如主文第二
    項所示之刑，並依修正前刑法第51條第5款之規定，合併定
    其應執行刑，以資懲儆。又被告依其所犯販賣第一、二級毒
    品罪之性質，本院認並無宣告褫奪公權之必要，併此敘明。
  (四)關於沒收部分：
  (1)按毒品危害防制條例第19條第1項規定：犯第4條之罪者，其
    供犯罪所用或因犯罪所得之財物，均沒收之，如全部或一部
    不能沒收時，追徵其價額或以其財產抵償之。但該條項並無
    如同條例第18條第1項所定「不問屬於犯人與否，沒收之」
    之明文，自屬相對沒收主義之立法。是其應沒收之物，應以
    屬被告所有者為限。又該規定所稱「追徵其價額」者，係指
    所沒收之物為金錢以外之其他財物而無法沒收時，應追徵其
    價額，使其繳納與原物相當之價額。如所得財物為金錢而無
    法沒收時，始應「以其財產抵償之」，而不發生追徵價額之
    問題（最高法院93年台上第2743號、95年度台上字第305號
    判決意旨參照）。是販賣毒品所得之金錢，無論已否扣案，
    如仍屬存在，即應依法沒收。本件被告因販賣海洛因所得之
    現金共8,000元，及因販賣甲基安非他命所得之現金共1,000
    元，合計現金9,000元，上開販賣毒品所得之金額雖未扣案
    ，然無證據證明已不存在，且既為被告因犯罪所得之財物，
    仍應依毒品危害防制條例第19條第1項之規定併予諭知沒收
    ，如全部或一部不能沒收時，依同條項之規定，應以其財產
    抵償之。
  (2)次按毒品危害防制條例第19條第1項規定，犯販賣毒品罪者
    ，其供犯罪所用或因犯罪所得之財物，均沒收之。但此並無
    「不問屬於犯人與否沒收之」之特別規定，自應仍有刑法第
    38條第1項第3款、第3項前段之適用，即以屬於犯人所有者
    為限，始得沒收之（參照最高法院94年度台上字第4265號判
    決）。查0000000000號行動電話係由案外人丙○○申請租用
    ，此有泛亞電信股份有限公司基本資料查詢一件附卷可稽（
    見本院卷第51、52頁），證人丙○○於本院證稱：伊於92年
    年底租用該行動電話，但於93年過完農曆年就遺失該電話，
    伊不認識被告，伊並未出借上開行動電話給被告等語（見本
    院卷第110頁），被告亦供稱其不認識證人丙○○等語（見
    本院卷第110頁背面），是0000000000號行動電話，係被告
    所使用，供販賣毒品罪所用之物，業據證人乙○○、甲○○
    、己○○證述屬實，但因未扣案，且無證據證明係屬被告所
    有之物，依法自不得依上開規定宣告沒收。
  (3)至於扣案如附表編號1、2所示之空夾鍊袋、吸食器，被告否
    認為其所有，辯稱係「阿富」之人所有；另扣案如附表編號
    3至7所示之行動電話及晶片卡（SIM卡），被告坦承係其所
    有，惟扣案如附表所示之物品並無任何證據證明係供本案犯
    罪所用之物，自無從諭知沒收，檢察官聲請宣告沒收空夾鏈
    袋、行動電話3支（含晶片卡），自有未洽，本院依法自不
    得沒收，併此敘明。
五、不另為無罪諭知部分：
  (一)公訴意旨另謂：被告基於販賣第一級毒品海洛因之概括犯意
    ，於95年1、2月間，在臺中市○○路164號「廣擎天大樓」
    樓下，連續7次以1,000元至2,000元之價格，販賣第一級毒
    品海洛因7小包與甲○○得手。被告復基於販賣第二級毒品
    安非他命（按應係甲基安非他命之誤）之概括犯意，自94年
    11月初起至95年1月26日3時許以前，在相同地點，連續2次
    以1,000元之價格，販賣第二級毒品安非他命2小包與己○○
    得手（即起訴書事實欄所記載除上開認定有罪部分以外之事
    實），因認被告涉犯毒品危害防制條例第4條第1項之販賣第
    一級毒品罪嫌及同條例第4條第2項之販賣第二級毒品罪嫌云
    云。
  (二)按犯罪事實應依證據認定之，無證據不得認定犯罪事實；不
    能證明被告犯罪者，應諭知無罪之判決；刑事訴訟法第154
    條第2項、第301條第1項分別定有明文。又認定不利於被告
    之事實，須依積極證據，苟積極證據不足為不利於被告事實
    之認定時，即應為有利於被告之認定，更不必有何有利之證
    據，最高法院30年上字第816號判例可資參照。經查，證人
    甲○○、己○○對於被告販賣海洛因、甲基安非他命之次數
    ，前後所言不一，差異過大，本院依「罪疑唯輕」之原則，
    就證人甲○○、己○○歷次證詞中，採認其中期間最短、次
    數最少、金額最低者及有通訊監察譯文內容為根據，以此最
    有利之原則認定被告販賣之時間、次數及其犯罪所得（詳如
    事實欄所載），已如前述。公訴意旨關於被告販賣海洛因予
    證人甲○○、被告販賣甲基安非他命予證人己○○之時間、
    次數、金額及所得認定與事實欄所示記載不符部分，均無積
    極證據足資認定，尚難僅憑前揭證人有瑕疵之證述，而為不
    利於被告之認定。本件被告被訴此部分販賣海洛因及甲基安
    非他命之犯行，公訴人所提出之證據或所指出之證明方法，
    尚不足為被告有罪之積極證明，或說服本院形成被告有罪之
    心證，應認該部分被告之犯罪不能證明，此部分依法原應諭
    知無罪之判決，惟因公訴意旨認此部分與前開經起訴販賣海
    洛因、甲基安非他命經論罪科刑之部分，分別具有刑法修正
    前連續犯之裁判上一罪之關係，此部分爰不另為無罪之諭知
    ，併此敘明。
六、至於證人己○○於原審審理時證述：伊於95年1月間，在廣
    擎天大樓樓下，以1,000元之代價，向被告購買1小包海洛因
    施用云云（見原審卷第99頁）。惟查，被告堅決否認有此部
    分之犯行，且證人己○○於原審審理中亦證稱：伊向被告買
    海洛因並沒有人知道，也沒有證據可以證明等語（見原審卷
    第103頁），可知被告是否有販賣海洛因予己○○施用之犯
    行，僅有該證人己○○於原審之證詞，而證人己○○於警詢
    及偵查中並未證述其亦有向被告購買海洛因，檢察官及證人
    己○○並未提出其他積極證據以資佐證，尚難認定被告涉有
    此部分犯行，且此部分並未經檢察官起訴，自非本院審理之
    範圍，附此敘明。
據上論斷，應依刑事訴訟法第369條第1項前段、第364條、第299
條第1項前段、毒品危害防制條例第4條第1項、第2項、第19條第
1項、刑法第2條第1項前段、第11條前段、修正前刑法第56條、
修正前刑法第51條第5款、刑法第59條、修正前刑法第65條第2項
，判決如主文。
本案經檢察官庚○○到庭執行職務。
中　　華　　民　　國　　96　　年　　7 　　月　　12　　日
            刑事第十一庭　審判長法　官　陳　朱　貴
                                法　官　何　志　通
                                法　官　胡　文　傑
上列正本證明與原本無異。
如不服本判決應於收受送達後十日內向本院提出上訴書狀，其未
敘述上訴之理由者並得於提起上訴後十日內向本院補提理由書（
均須按他造當事人之人數附繕本）。
                                書記官  陳　文  琴
中　　華　　民　　國　　96　　年　 　7　　月　　13  　日
 附  表  ：
┌─┬─────────┬───┬────┬───────┐
│編│扣 押 物 品 名 稱 │數  量│所 有 人│ 備        註 │
│號│                  │      │        │              │
├─┼─────────┼───┼────┼───────┤
│1 │空夾鍊袋          │1大包 │        │              │
│  │                  │      │        │              │
├─┼─────────┼───┼────┼───────┤
│2 │安非他命吸食器    │1組   │        │              │
│  │                  │      │        │              │
├─┼─────────┼───┼────┼───────┤
│3 │MOTOROLA行動電話手│2支   │丁○○  │              │
│  │機                │      │        │              │
├─┼─────────┼───┼────┼───────┤
│4 │OKWAP行動電話手機 │1支   │丁○○  │              │
│  │                  │      │        │              │
├─┼─────────┼───┼────┼───────┤
│5 │行動電話SIM卡     │1片   │丁○○  │              │
│  │（0000-000000）   │      │        │              │
├─┼─────────┼───┼────┼───────┤
│6 │行動電話SIM卡     │1片   │丁○○  │              │
│  │（0000-000000）   │      │        │              │
├─┼─────────┼───┼────┼───────┤
│7 │行動電話SIM卡     │1片   │丁○○  │              │
│  │（0000-000000）   │      │        │              │
└─┴─────────┴───┴────┴───────┘
附錄論罪科刑法條：
毒品危害防制條例第四條：
製造、運輸、販賣第一級毒品者，處死刑或無期徒刑；處無期徒
刑者，得併科新臺幣一千萬元以下罰金。
製造、運輸、販賣第二級毒品者，處無期徒刑或七年以上有期徒
刑，得併科新臺幣七百萬元以下罰金。
製造、運輸、販賣第三級毒品者，處五年以上有期徒刑，得併科
新臺幣五百萬元以下罰金。
製造、運輸、販賣第四級毒品者，處三年以上十年以下有期徒刑
，得併科新臺幣三百萬元以下罰金。
製造、運輸、販賣專供製造或施用毒品之器具者，處一年以上七
年以下有期徒刑，得併科新臺幣一百萬元以下罰金。
前五項之未遂犯罰之。
